【裁判字號】    96,交聲,924
【裁判日期】    970430
【裁判案由】    聲明異議
【裁判全文】
臺灣臺南地方法院交通事件裁定         96年度交聲字第924號
移送機關    交通部公路總局嘉義區監理所臺南監理站
異議人即    甲○○
受處分人
上列受處分人因違反道路交通管理處罰條例案件，對於交通部公
路總局嘉義區監理所台南監理站民國96年10月12日所為之裁決處
分（處分案號：嘉監南字第裁74-S00000000號）聲明異議，本院
裁定如下：
    主  文
異議駁回。
    理  由
一、原處分意旨略以：異議人即受處分人甲○○（下稱異議人）
    於民國九十六年八月十四日二十二時三十五分許，騎乘車牌
    號碼ＶＫＭ－二四九號輕機車行駛至北門路二段與北忠街口
    時待轉朝西（該路口號誌為閃光紅燈）行駛，因支線道車未
    讓幹線道車先行，致與王秋雙駕駛車牌號碼Ｌ八Ａ－七二六
    號重機車發生碰撞，致王秋雙受有頭部外傷、手腳擦傷等傷
    害，經警掣單舉發後，嗣經原處分機關即交通部公路總局嘉
    義區監理所臺南監理站依道路交通管理處罰條例（下稱處罰
    條例）第四十五條第九款、第六十一條第三項及第六十三條
    第一項之規定，裁處異議人罰鍰新台幣（下同）六百元，並
    記違規點數四點等語。
二、本件異議意旨略以：異議人車輛已經騎至快車道黃線上，對
    方機車因為要閃避一台自小客車，而且車速過快，因此撞到
    異議人，造成異議人受傷，異議人確定沒有來車才過馬路，
    為此聲明異議等語。
三、按汽車駕駛人，爭道行駛，支線道車不讓幹線道車先行者，
    處六百元以上一千八百元以下罰鍰，並記違規點數一點；汽
    車駕駛人，駕駛汽車違反道路交通安全規則，因而肇事致人
    受傷者，記違規點數三點，處罰條例第四十五條第九款、第
    六十一條第三項及第六十三條第一項第一款分別定有明文。
    次按汽車行駛至交岔路口，其行進、轉彎，應遵守燈光號誌
    之指示，道路交通安全規則第一百零二條第一項第一款亦規
    定甚明；而閃光紅燈表示「停車再開」，車輛應減速接近，
    先停止於交岔路口前，讓幹道車優先通行後認為安全時，方
    得續行，道路交通標誌標線號誌設置規則第二百十一條第一
    項第二款亦定有明文。所謂「支線道車應讓幹線道車先行」
    之規定，旨在使幹線道車即有道路優先通行權之車輛優先支
    線道車先行。至支線道車是否已讓幹線道車先行，應係以支
    線道車是否會與幹線道車發生衝突、碰撞為其判斷之標準，
    而非僅以支線道車駕駛人之主觀片面之認定作為唯一推論之
    基礎。易言之，若支線道車行駛至交岔路口，而幹線道車未
    有其他相關事證，足以認定有特殊異常行駛之情形（例如：
    嚴重超速行駛），仍不能避免與之發生行車上之衝突、碰撞
    時，則支線道車之汽車駕駛人即難認已讓幹線道車優先通行
    。因之，縱使支線道車之汽車駕駛人主觀上認定業已讓幹線
    道車優先通行，然尚不得據此推論其並未違反應讓幹線道車
    優先通行之注意義務，合先敘明。
四、經查：
（一）異議人騎乘車號ＶＫＭ－二四九號輕機車，於九十六年八
      月十四日二十二時三十五分，在台南市○○路○段與北忠
      街之交岔路口，遭警舉發支線道車未讓幹線道車先行肇事
      致人受輕傷之違規，有台南市警察局南市警交字第S00000
      000號舉發違反道路交通管理事件通知單附卷可稽。
（二）依卷附台南市警察局第一分局九十七年三月二十八日南市
      警一交字第０九七四一一六九一一０號函檢送本院之道路
      交通事故現場圖、道路交通事故調查報告表、交通事故初
      步分析研判表、事故現場照片所載，可認北門路二段行向
      （南北向）路口處，係設有閃光黃燈號誌；而北忠街（東
      西向）行向之路口處，則設有閃光紅燈號誌，且該號誌設
      施，於本件車禍發生時，均係正常運作，本件北忠街來車
      ，就肇事地點之交岔路口而言，確係支線道車無疑。則異
      議人駕車由北忠街駛入本件肇事地點之交岔路口時，其所
      駕駛之輕機車，既屬支線道車，且其行向路口並設有閃光
      紅燈號誌，異議人本應依前述道路交通安全規則之規定，
      遵守燈光號誌之指示，先停止於交岔路口讓幹道車先行。
      參以異議人於警詢中供稱：「（當時時速多少公里／小時
      ？事故前你有無看見對方車輛自何方駛來？距你車多遠？
      ）約五至十公里／時。【我沒有看見對方車輛自何處駛來
      】。不知道。」、「我車左側車身被碰撞到，車號ＶＫＭ
      －二四九號輕機車左側車身擋板受損。」等語；Ｌ八Ａ－
      －七二六號重機車駕駛人王秋雙於警詢中稱：「我．．．
      當時自中山路駛來然後沿北門路二段南向北行駛，至上述
      事故發生地點時，突然有一輛輕機車（ＶＫＭ－二四九號
      輕機車）自我右前作左轉北忠街，見狀後已經來不及，我
      車就與對方輕機車發生交通事故。」、「（當時時速多少
      公里／小時？）約四十公里／小時。」、「我頭部、頸部
      、左手等處受傷。」等語（見本院卷第十七頁至第二十頁
      ），復核上揭說明，足認異議人確未讓幹線道車優先通行
      ，並確認安全後，即貿然進入交岔路口，以致與沿屬幹線
      道之北門路二段行經該路口由王秋雙所駕駛之Ｌ八Ａ－七
      二六號重機車發生碰撞，並造成王秋雙受傷之結果，從而
      ，異議人於上開時、地，駕車而有支線道車不讓幹線道車
      先行，以及違反道路交通安全規則，因而肇事致人受傷之
      違規行為，應可認定。
（三）另按執行交通勤務警察依法律規定製單舉發違反道路交通
      管理處罰條例所列之違規事實，並由公路主管機關加以處
      罰，係行政機關執行公權力措施而對外直接發生法律效果
      之單方行政行為，本質上為行政處分，受處分人不服公路
      主管機關所為之處罰，依道路交通管理處罰條例第八十七
      條之規定向管轄地方法院聲明異議，自屬行政救濟程序。
      至行政救濟程序舉證責任之分配，今日學說及實務已不採
      行政處分公定力理論，而承認行政訴訟上當事人之法的對
      等性觀念，認為行政救濟程序之舉證責任分配，應採民事
      訴訟上舉證責任分配原則，八十七年十月二十八日修正公
      布之行政訴訟法第一百三十六條同揭此旨，而明文規定準
      用民事訴訟法第二百七十七條舉證責任分配之原則。亦即
      公路主管機關對於依處罰條例科處行政罰事件，固應先由
      行政機關就其業已履踐相關正當法律程序，以及人民應受
      處罰之客觀違反法令行為，負證明之責，受處罰人就行政
      機關已為相當證明之前開事項，若主張欠缺主觀歸責條件
      或為其他抗辯，亦須就其所辯提出反證。是此，異議人雖
      以前情置辯，惟未就被害人王秋雙當時之行車是否有嚴重
      超速之狀況等情提出確實事證以供本院調查，是其所辯尚
      非可信，亦難以此解免其違規之行政秩序罰責。
五、綜上所述，異議人於前述時、地，駕駛上揭輕機車，支線道
    車不讓幹線道車先行，及違反道路交通安全規則因而肇事致
    人受傷之違規事實，既可認定，則原處分機關引用處罰條例
    第四十五條第九款、第六十一條第三項及第六十三條第一項
    之規定，裁處異議人罰鍰六百元，並記違規點數四點，於法
    即無不當，本件異議無理由，應予駁回。
六、據上論結，應依道路交通管理處罰條例第八十七條第二項、
    道路交通案件處理辦法第十九條，裁定如主文。
中    華    民    國    97    年    4     月    30    日
                  交通法庭法  官  鍾邦久
以上正本證明與原本無異
如不服本裁定應於送達後5日內向本院提出抗告狀
                          書記官  蔡明峰
中    華    民    國    97    年    4     月    30    日


司法院資訊處製作；財團法人民間司法改革基金會備份。
